臺灣桃園地方法院刑事判決　　　　　　　99年度重訴字第85號
公　訴　人　臺灣桃園地方法院檢察署檢察官
被　　　告　LIM AH NG.
指定辯護人　本院公設辯護人陳瑞明
被　　　告　周凡裕
選任辯護人　杜冠民律師
被　　　告　林渼惠
指定辯護人　本院公設辯護人陳瑞明
上列被告因毒品危害防制條例案件，經檢察官提起公訴（99年度
偵字第21308號、第30809 號），本院判決如下︰
    主  文
LIM AH NGUAN共同運輸第二級毒品，處有期徒刑肆年陸月，扣案
之甲基安非他命伍包（毛重2998.93 公克，驗餘淨重2998.1 9公
克，純質淨重2203.61 公克）沒收銷燬之，用以包裝及夾藏甲基
安非他命所用之巧克力包裝盒參盒、咖啡罐壹個、肥皂包裝盒貳
個、蛋黃酥及其包裝之禮盒壹個、DVD 放映機機殼壹個、大行李
箱壹個、毒品分裝筆記紙肆張均沒收。並應於刑之執行完畢或赦
免後驅逐出境。
周凡裕、林渼惠部分，公訴不受理。
    事  實
一、LIM AH NGUAN、周凡裕（綽號「眼鏡仔」）及林渼惠，均明
    知甲基安非他命係毒品危害防制條例第2 條第2 項第2 款所
    規定之第二級毒品，不得無故持有、運輸，並為行政院依懲
    治走私條例第2 條規定公告之「管制物品項目及其數額」甲
    項第4 款所列管制進出口之物品，禁止私運進、出口。周凡
    裕先與年籍不詳之新加坡籍成年男子JOHNNY WANG 形成運輸
    第二級毒品出口之共同犯意聯絡，推由JOHNNY WANG 在新加
    坡找尋願來台接運甲基安非他命運輸至菲律賓之人，JOHNNY
    WANG乃於99年7 月至8 月上旬尋得LIM AH NGUAN，其二人約
    定由JOHNNY WANG 負擔LIM AH NGUAN至台灣、菲律賓及往返
    新加坡所有路程之機票、在途期間之食宿費用，JOHNNY
    WANG並已預付LIM AH NGUAN至菲律賓之住宿費用菲律賓披索
    10,000元，另JOHNNY WANG 答允事成之後會給予LIM AH
    NGUAN 報酬新加坡幣2,000 元，LIM AH NGUAN則答允至台灣
    接運甲基安非他命運輸至菲律賓。周凡裕則於98年間某日透
    過亦有犯意聯絡之林渼惠之高中同學林美雲（年籍不詳）尋
    得林渼惠作為毒品運輸集團中包裝夾藏毒品之人，其三人並
    約在台北車站附近商議，商議結果為林渼惠每次包裝完成一
    批毒品，報酬為新台幣10萬元，林渼惠同意之，上開三人乃
    形成犯意聯絡，周凡裕並於該次交付林渼惠分裝毒品之方法
    之紙條，林渼惠後又自行分寫成四張毒品包裝筆記紙。後周
    凡裕於99年8 月初某日，撥電話要求林渼惠搭高鐵至左營站
    後撥電話予亦有犯意聯絡之綽號「弟弟」之成年男子，林渼
    惠照計畫行事，在其由台灣中部高鐵某車站搭乘高鐵到達左
    營站後，即聯絡「弟弟」，「弟弟」依約前來會面，交付內
    有毛重2998.93 公克之甲基安非他命及預備用以夾藏甲基安
    非他命所用之巧克力包裝盒3 盒、咖啡罐1 個、肥皂包裝盒
    2 個、蛋黃酥及其包裝之禮盒1 個、DVD 放映機機殼1 個之
    大行李箱予林渼惠，林渼惠則攜至其位於彰化縣芬園鄉○○
    村○○路149 巷112 號之住處，將上開甲基安非他命夾藏在
    上述空禮盒內，林渼惠加工好後約於99年8 月21日攜至臺北
    車站交付予周凡裕。同日下午周凡裕開車載JOHNNY WANG 前
    往已於99年8 月18日入境之LIM AH NGUAN下榻之台北市○○
    街之國宣飯店，將其內夾藏有上開甲基安非他命之巧克力、
    咖啡罐、手工肥皂、月餅禮盒及DVD 放映機，交予LIM AH
    NGUAN ，再由LIM AH NGUAN將之裝入大型行李箱內。99年8
    月23日上午11時許，LIM AH NGUAN將該行李箱攜往臺灣桃園
    國際機場，欲搭機將上述管制出口之甲基安非他命運輸往菲
    律賓馬尼拉時，為法務部調查局臺北市調查處會同同局桃園
    縣調查站、臺北憲兵隊、臺北市政府警察局信義分局，財政
    部臺北關稅局等單位查獲，並扣得甲基安非他命5 包（毛重
    2998.93 公克，驗餘淨重2998.19 公克，純質淨重2203. 61
    公克) ，及夾藏甲基安非他命所用之巧克力包裝盒3 盒、咖
    啡罐1 個、肥皂包裝盒2 個、蛋黃酥及其包裝之禮盒1 個、
    DVD 放映機機殼1 個、大行李箱1 個。
二、案經法務部調查局臺北市調查處移送及臺北市政府警察局信
    義分局報告臺灣桃園地方法院檢察署檢察官偵查起訴。
    理  由
壹、證據能力：
一、按被告以外之人於審判外之言詞或書面陳述，除法律有規定
    者外，不得作為證據。又被告以外之人於審判外之陳述，雖
    不符前4 條之規定，而經當事人於審判程序同意作為證據，
    法院審酌該言詞陳述或書面陳述作成時之情況，認為適當者
    ，亦得為證據。當事人、代理人或辯護人於法院調查證據時
    ，知有第159 條第1 項不得為證據之情形，而未於言詞辯論
    終結前聲明異議者，視為有前項同意，刑事訴訟法159 條第
    1 項、第159 條之5 分別定有明文。查證人林渼惠於調查時
    所為之陳述，固係審判外之陳述而屬傳聞證據，然經被告及
    辯護人於本院審理中，知有該項證據，均未曾於言詞辯論終
    結前聲明異議，而本院審酌該等證人陳述作成時之情況，並
    無違法取證及證明力過低之瑕疵，亦認以之作為證據為適當
    ，依前揭規定說明，自有證據能力。
二、按「被告以外之人於審判外之言詞或書面陳述，除法律有規
    定者外，不得作為證據」，刑事訴訟法第159 條第1 項固定
    有明文，然「鑑定之經過及其結果，應命鑑定人以言詞或『
    書面』報告」，同法第206 條第1 項亦規定甚明，是鑑定人
    以書面為鑑定報告提出於法院，依刑事訴訟法第159 條第1
    項立法理由及同法第206 條第1 項規定，即具有證據能力。
    又法院或檢察官得囑託醫院、學校或其他相當之機關、團體
    為鑑定，或審查他人之鑑定，並準用第203 條至第206 條之
    1 之規定，刑事訴訟法第208 條第1 項亦定有明文。依此，
    檢察官對於偵查中之案件，認須實施鑑定者，固應就具體個
    案，選任鑑定人或囑託鑑定機關（團體）為之；但對於司法
    警察機關調查中之案件，或有量大或急迫之情形，為因應實
    務之現實需求，如檢察官針對該類案件之性質（例如：查扣
    之毒品必須檢驗其成份、對施用毒品之犯罪嫌疑人必須檢驗
    其體內有無毒品代謝反應、對於查扣之槍砲彈藥必須檢驗有
    無殺傷力、對違反野生動物保育法案件必須鑑定是否屬於保
    育類動物案件等），認為當然有鑑定之必要者，經參看法務
    部92年5 月20 日 法檢字第092080203 號函送之法務部「因
    應刑事訴訟法修正工作小組」研討之刑事訴訟法修正相關議
    題第21則之共識結論，以及臺灣高等法院於92年8 月1 日舉
    行之刑事訴訟法新制法律問題研討會第三則法律問題研討結
    果之多數說（載於司法院92年8 月印行「刑事訴訟法新制法
    律問題彙編」第15 頁 至第18頁），基於檢察一體原則，得
    由該管檢察長對於轄區內之案件，以事前概括選任鑑定人或
    囑託鑑定機關（團體）之方式，俾便轄區內之司法警察官、
    司法警察對於調查中之此類案件，得即時送請事前已選任之
    鑑定人或囑託之鑑定機關（團體）實施鑑定，該鑑定人或鑑
    定機關（團體）亦應視同受承辦檢察官所選任或囑託而執行
    鑑定業務，其等出具之書面鑑定報告應屬刑事訴訟法第206
    條所定之傳聞例外，當具有證據能力（參看法務部92年9 月
    1 日法檢字第09200350 83 號函）。從而，本件承辦之調查
    單位將本案扣案毒品送至法務部調查局實施鑑定，經該局出
    具鑑定書，自應認具有證據能力而得為本件之證據。
三、本件扣案物品，係被告LIM AH NGUAN出海關時，在桃園國際
    機場，接受海關人員依海關緝私條例相關規定檢驗其之行李
    箱後所扣得，符合法律程序規定，自有證據能力。另本件認
    定事實所引用之卷內其餘卷證資料，並無證據證明係公務員
    違背法定程序所取得，被告於審判程序中復未於言詞辯論終
    結前表示異議，且卷內之文書證據，亦無刑事訴訟法第159
    條之4 之顯有不可信之情況與不得作為證據之情形，則依刑
    事訴訟法第159 條之5 之規定，本件認定事實所引用之所有
    文書證據，均有證據能力，合先敘明。
貳、實體部分：
甲、被告LIM AH NGUAN部分：
一、訊據被告LIM AH NGUAN對於上開事實全部坦承不諱，其之供
    述核與證人林渼惠調查時之證詞相符，且有甲基安非他命5
    包（毛重2998.93 公克，驗餘淨重2998.19 公克，純質淨重
    2203.61 公克) ，及夾藏甲基安非他命所用之巧克力包裝袋
    3 盒、咖啡罐1 個、肥皂包裝盒2 個、蛋黃酥及其包裝之禮
    盒1 個、DVD 放映機機殼1 個、大行李箱1 個扣案可資佐證
    ，且檢調又另於99年9 月21日下午12時15分在高鐵台中烏日
    車站查獲林渼惠，並在其身上扣得包括與本案有關之其所有
    之用以分裝本件扣案甲基安非他命之毒品包裝筆記紙4 張在
    內之物品可憑，本件扣案甲基安非他命係毛重2998.93 公克
    ，驗餘淨重2998.19 公克，純質淨重2203.61 公克，有法務
    部調查局鑑定書附卷可參，復有查獲照片多幀在卷可稽，是
    本件事證明確，被告LIM AH NGUAN犯行足堪認定。
二、按毒品危害防制條例第4 條所謂之「運輸」，係指轉運輸送
    而言，不以國外輸入國內或國內輸出國外者為限，其在國內
    運送者，亦屬之，至於運輸之動機、目的是否意在為己或為
    他人，運輸之方法為海運、空運、陸運或兼而有之，均非所
    問。至零星夾帶或短途持送者，雖得斟酌實際情形，依持有
    毒品罪論科，但仍以無運輸或販賣等意圖，單純持有毒品者
    為限（最高法院97年度臺上字第2260號判決、98年度臺上字
    第3007號判決、99年度臺上字第2111號判決意旨參照）。又
    所謂「運輸」，係指本於運輸意思而搬運輸送而言，倘其有
    此意圖者，一有搬運輸送之行為犯罪即已成立，並非以運抵
    目的地為完成犯罪之要件；而運輸毒品罪，並不以兩地間毒
    品直接搬運輸送移轉存置於特定地點為限，其以迂迴、輾轉
    方法，利用不相同之運輸工具、方法，將特定之毒品移轉運
    送至終極目的地者，其各階段之運送行為，均不失為「運輸
    」行為之一種，換言之，區別該罪既遂、未遂之依據，應以
    已否起運為準，既已起運，構成該罪之輸送行為即已完成，
    不以達到目的地為既遂條件（最高法院92年度臺上字第5426
    號、第3096號判決要旨參照）。本件扣案之甲基安非他命之
    運輸目的地係菲律賓，被告LIM AH NGUAN與上開共犯係欲由
    桃園國際機場以行李托運之方式運輸出境，欲達成此目的，
    乃有共同被告周凡裕將扣案之甲基安非他命及夾藏甲基安非
    他命所用之巧克力包裝盒3 盒、咖啡罐1 個、肥皂包裝盒2
    個、蛋黃酥及其包裝之禮盒1 個、DVD 放映機機殼1 個等物
    交予共同被告林渼惠後，由林渼惠加以夾藏包裝之行為，可
    見至少自共同被告周凡裕於99年8 月初將上開物品經由共犯
    「弟弟」交予共同被告林渼惠之時起，其等共犯之運輸本件
    甲基安非他命至菲律賓之整個運輸行為即已屬起運，初不因
    該時尚在國內運輸及該時係以高鐵運輸而有異。故核被告
    LIM AH NGUAN所為，係犯毒品危害防制條例第4 條第2 項之
    運輸第二級毒品罪、懲治走私條例第2 項、第1 項之私運管
    制物品出口未遂罪。被告LIM AH NGUAN與周凡裕、林渼惠、
    林美雲、弟弟、JOHNNY WANG 相互間，有犯意聯絡、行為分
    擔，為共同正犯。被告以一行為同時觸犯上開二罪名，為想
    像競合犯，應從較重之運輸第二級毒品罪處斷。被告LIM AH
    NGUAN 於偵查及審判中均自白，應依毒品危害防制條例第17
    條第2 項規定減輕之。爰審酌被告LIM AH NGUAN運輸之第二
    級毒品重量甚重、其犯罪之手段、被告犯罪後之態度等一切
    情狀，量處如主文所示之刑。扣案之甲基安非他命伍包（毛
    重2998.93 公克，驗餘淨重2998.1 9公克，純質淨重2203
    .61 公克），為本案扣獲之毒品，應依毒品危害防制條例第
    18條前段規定宣告沒收銷燬之，扣案之用以包裝及夾藏甲基
    安非他命所用之巧克力包裝盒參盒、咖啡罐壹個、肥皂包裝
    盒貳個、蛋黃酥及其包裝之禮盒壹個、DVD 放映機機殼壹個
    、大行李箱壹個、毒品分裝筆記紙肆張，均應依同條例第19
    條第1 項前段之規定宣告沒收。被告LIM AH NGUAN係外國人
    ，乃在國內犯本件重罪，當有宣告驅逐出境之必要，爰依刑
    法第95條之規定宣告其應於刑之執行完畢或赦免後驅逐出境
    。
乙、周凡裕、林渼惠部分：
一、公訴意旨以：被告周凡裕、林渼惠因有與被告LIM AH NGUAN
    共同為上開行為，因認其二人亦涉犯毒品危害防制條例第4
    條第2 項之運輸第二級毒品罪、懲治走私條例第2 項、第1
    項之私運管制物品出口未遂罪。
二、按「依第八條之規定不得為審判者。」應諭知不受理判決，
    刑事訴訟法第303 條第7 款定有明文。又「同一案件繫屬於
    有管轄權之數法院者，由繫屬在先之法院審判之。」同法第
    8條前段定有明文。
三、經查：臺灣臺北地方法院檢察署檢察官以99年度偵字第
    21948 號起訴書起訴被告周凡裕、林渼惠，其內容以；「
    一、周凡裕、林渼惠明知甲基安非他命係屬毒品危害防制條
        例第2 條第2 項第2 款所規定之第二級毒品，依法不得
        持有、運輸，竟共同基於運輸第二級毒品甲基安非他命
        之犯意聯絡，二人約定由林渼惠前往南部拿取甲基安非
        他命加工包裝後，交付予周凡裕，林渼惠即可收取新臺
        幣（下同）10萬元報酬後，為如下犯行：
      (一)周凡裕先於民國99年8 月初某日，以行動電話與林渼惠
        聯絡，指示林渼惠前往高鐵左營站接運甲基安非他命乙
        批，林渼惠即自彰化縣芬園鄉○○路149 巷112 號住處
        前往高鐵烏日站，搭乘高鐵至左營站，與真實姓名年籍
        不詳綽號「弟弟」之成年男子會面後，「弟弟」即將第
        二級毒品甲基安非他命乙批交付予林渼惠，林渼惠再搭
        乘高鐵將甲基安非他命自左營站運回烏日站，再返回彰
        化縣芬園鄉○○路149 巷112 號住處（另案與新加坡籍
        被告林亞源涉犯運輸毒品案件，由臺灣桃園地方法院檢
        察署偵辦中）；
    …」等語，有該起訴書附卷可稽，而由臺灣臺北地方法院於
    99年11月19日以99年度訴字第1856號繫屬在案，有台灣高等
    法院被告前案紀錄表二份在卷可憑。依臺灣臺北地方法院檢
    察署檢察官上開起訴內容，顯與本案檢察官起訴被告周凡裕
    、林渼惠之犯罪事實屬同一事實，又臺灣臺北地方法院檢察
    署檢察官上開起訴內容，雖未敘及被告周凡裕、林渼惠如何
    與被告LIM AH NGUAN犯意聯絡、行為分擔，由周凡裕、共犯
    JOHNNY WANG 交付本件甲基安非他命予被告LIM AH NGUAN
    （即林亞源），而由被告LIM AH NGUAN於99年8 月23日上午
    11時許，至桃園國際機場欲運輸甲基安非他命出境至菲律賓
    之事實，然前已論述，本件至少自共同被告周凡裕於99年8
    月初將上開物品經由共犯「弟弟」交予共同被告林渼惠之時
    起，其等全部共犯之運輸本件甲基安非他命至菲律賓之整個
    運輸行為即已屬起運，是臺灣臺北地方法院檢察署檢察官上
    開起訴內容，就本案被告周凡裕、林渼惠被公訴人起訴之犯
    罪事實而言，仍屬同一事實，依首開法條，自應由繫屬在先
    之臺灣臺北地方法院審理之，本院不得為審判，是公訴人所
    指被告周凡裕、林渼惠所涉之本案犯行部分，自應不經言詞
    辯論，逕為不受理之諭知。
據上論斷，應依刑事訴訟法第299 條第1 項前段、第303 條第7
款、第307 條，懲治走私條例第2 條第2 項、第1 項、第11條，
毒品危害防制條例第4 條第2 項、第17條第2 項、第18條第1 項
前段、第19條第1 項前段，刑法第11條前段、第28條、第55條、
第95條，判決如主文。
本案經檢察官姜永浩到庭執行職務
中    華    民    國   100    年    4     月    21    日
                  刑事第三庭審判長法  官  曾家貽
                                  法  官  楊麗文
                                  法  官  曾雨明
以上正本證明與原本無異。
如不服本判決應於收受判決後10日內向本院提出上訴書狀，並應
敘述具體理由。其未敘述上訴理由者，應於上訴期間屆滿後20日
內向本院補提理由書(均須按他造當事人之人數附繕本)「切勿逕
送上級法院」。
                                  書記官  顏緗穎
中    華    民    國   100    年    4     月    21    日
附錄論罪法條：
毒品危害防制條例第4條
製造、運輸、販賣第一級毒品者，處死刑或無期徒刑；處無期徒
刑者，得併科新臺幣 1 千萬元以下罰金。
製造、運輸、販賣第二級毒品者，處無期徒刑或7年以上有期徒
刑，得併科新臺幣 7 百萬元以下罰金。
製造、運輸、販賣第三級毒品者，處5年以上有期徒刑，得併科
新臺幣 5 百萬元以下罰金。
製造、運輸、販賣第四級毒品者，處3年以上10年以下有期徒刑
，得併科新臺幣 3 百萬元以下罰金。
製造、運輸、販賣專供製造或施用毒品之器具者，處1年以上7年
以下有期徒刑，得併科新臺幣 1 百萬元以下罰金。
前五項之未遂犯罰之。
懲治走私條例第2條
私運管制物品進口、出口逾公告數額者，處7年以下有期徒刑，
得併科新臺幣 3 百萬元以下罰金。
前項之未遂犯罰之。
第 1 項所稱管制物品及其數額，由行政院公告之。